【裁判字號】    90,台上,2021
【裁判日期】    900406
【裁判案由】    偽造文書等
【裁判全文】
最高法院刑事判決                                九十年度台上字第二○二一號
    上訴人  台灣高等法院檢察署檢察官
    被  告  甲○○
右上訴人因被告偽造文書等案件，不服台灣高等法院中華民國八十七年一月二十日第
二審判決（八十六年度上訴字第一四二七號，起訴案號：台灣台北地方法院檢察署八
十四年度偵字第二二○四八、二二九七○、二三一七七、二四五五二、二六八三九號
），提起上訴，本院判決如左：
    主  文
上訴駁回。
    理  由
按刑事訴訟法第三百七十七條規定，上訴於第三審法院，非以判決違背法令為理由，
不得為之。是提起第三審上訴，應以原判決違背法令為理由，係屬法定要件。如果上
訴理由狀並未依據卷內訴訟資料，具體指摘原判決不適用何種法則或如何適用不當，
或所指摘原判決違法情事，顯與法律規定得為第三審上訴理由之違法情形，不相適合
時，均應認其上訴為違背法律上之程式，予以駁回。本件原判決以，被告甲○○前曾
向好好小客車租賃有限公司以詐欺手法租用小客車涉嫌被訴詐欺部分，業經該被害人
於民國八十四年十月二十日提起自訴，本件與前開案件時間緊接，犯罪構成要件相同
，顯有連續犯之關係，屬裁判上一罪。公訴人於八十四年十二月十三日就同一案件，
向原第一審法院重行起訴，第一審因而諭知不受理之判決，核無不合，乃予維持，並
駁回檢察官在第二審之上訴，從形式上觀察，並無違背法令之情形。檢察官上訴意旨
略以：本件起訴事實二部分，指被告在八十四年三月間變造陳天來所有土地及建築改
良物所有權狀，持向台灣大來國際信用卡股份有限公司申請信用卡，連續在台北市餐
廳、酒吧等消費計新台幣（下同）七十二萬六千六百九十一元，此部分犯罪時間與自
訴部分所指之同年九月七日冒用名義詐租得小客車一部之犯罪行為，相距半年，且持
卡消費係犯詐欺得利罪，與自訴所指犯詐欺取財罪，亦不能論以連續犯，原判決認二
者有連續犯關係，為裁判上一罪，就本件起訴部分為不受理，自有違誤云云。惟查：
本件起訴係指被告除有上開變造權狀申請信用卡後，於八十四年四月十一日至五月十
六日止持以消費外，另有（一）、於八十四年六月間與張禧中（原審判刑確定）共同
詐騙趙月華能向花旗銀行貸得款項，而使趙月華簽發二紙支票支付佣金，及交付四十
四張空白支票，於取得後填寫日期及金額，轉向地下錢莊貸款。（二）、八十四年八
月二十日自鄒生財詐借十萬元。（三）、八十四年六月間向傅強詐借空白支票四十幾
張，又於同年九月中旬再詐借小客車等。依此，被告被訴以偽造財產資料申請信用卡
，並持以大量消費，犯罪時間自八十四年三月起至同年五月中旬止，而其他所指之犯
罪時間，係同年六月間至九月中旬，即本件起訴所指被告犯罪時間係自八十四年三月
間起至同年九月中旬，此與原自訴所指之於同年九月七日以詐騙手段租得小客車後逃
逸，二者之犯罪時間自係相密接，上訴意旨僅以持信用卡消費詐欺部分之犯罪時間指
非密接，自非可取（本件原自訴案件，經原審將本件起訴之犯罪事實部分併為審判後
，判決被告有罪，為本院發回，現由原審另案審理中）。又刑法第三百三十九條第二
項之詐欺得利罪，以得財產上不法之利益為要件，若詐得現實之財物，即與財產上不
法之利益有別，應屬同條第一項詐欺取財罪之範圍（參照本院二十五年非字第一一九
號判例）。上訴人基於不法所有之意圖，施用詐術取得信用卡後，持以至使特約商店
刷卡消費，如係藉此詐得現實之財物，應成立刑法第三百三十九條第一項之詐欺取財
罪。本件就此部分，告訴狀亦指被告持以刷卡購買百張機票，或在餐廳消費等，起訴
書亦指此部分係犯詐欺取財罪，上訴意旨並未指出此部分之詐欺行為，如何得認係詐
得財產上不法之利益，逕認此部分應係犯詐欺得利罪，與自訴部分不得成立連續犯，
而指摘原判決違法，自不足據以辨認原判決已具備違背法令之形式，核與前揭得為第
三審上訴理由之法定要件不相適合，應認其上訴違背法律上之程式，予以駁回。
據上論結，應依刑事訴訟法第三百九十五條前段，判決如主文。
中      華      民      國     九十     年      四      月      六      日
                              最高法院刑事第二庭
                                  審判長法官  莊  來  成
                                        法官  呂  潮  澤
                                        法官  謝  俊  雄
                                        法官  白  文  漳
                                        法官  蘇  振  堂
      右正本證明與原本無異
                                              書  記  官
中      華      民      國     九十     年      四      月     十一     日


司法院資訊處製作；財團法人民間司法改革基金會備份。
